臺灣高等法院臺中分院刑事判決
111年度上訴字第1086號
上  訴  人  
即  被  告  黃哲瑋



上列上訴人因加重詐欺案件，不服臺灣彰化地方法院110年度訴
字第1043號中華民國111年3月2日第一審判決（起訴案號：臺灣
彰化地方檢察署110年度偵字第9519號），提起上訴，本院判決
如下：
    主  文
上訴駁回。
    事  實
一、黃哲瑋於「飛機」通訊軟體上結識自稱「萱萱」及另名自稱
    「盧明俊」之成年人，而黃哲瑋依其一般社會通常生活經驗
    ，應可知悉便利商店或其他營業處所提供之包裹取貨、寄送
    服務迅速且便捷，任何人均得輕易前往辦理，如受他人指示
    收取報酬而代為冒名領取包裹後，又立刻持往他處轉寄，則
    該包裹恐係詐欺集團成員詐得之財物或所使用之犯罪工具（
    含人頭金融帳戶存摺、提款卡等物），藉以遂行詐欺取財犯
    行，並逃避檢警之追緝，從而得以預見「萱萱」、自稱「盧
    明俊」之成年人及其他所屬成年成員間，係以3人以上之分
    工方式詐騙，竟為貪圖可從中獲取不法利益，竟與「萱萱」
    、自稱「盧明俊」之人及其餘詐欺集團之成年成員，共同基
    於三人以上共同詐欺之犯意聯絡，由黃哲瑋擔任俗稱之「取
    簿手」。先由詐欺集團成員在臉書求職社團上以「農農」之
    帳號發文稱從事家庭代工，張雅雯見上開求職貼文後，以LI
    NE與詐欺集團某成員互加好友，該詐欺集團成員即向張雅雯
    佯稱要替張雅雯申請薪資補助金，要求張雅雯提供提款卡及
    密碼以便入帳，張雅雯因而陷於錯誤，於民國110年4月17日
    11時15分在台南市永康區統一超商白金門市，將其所申設中
    華郵政股份有限公司帳號00000000000000號提款卡寄至該詐
    欺集團成員所指定之地點，並以LINE訊息將提款卡密碼傳給
    對方。該詐欺集團成員待張雅雯寄出提款卡後，即由「萱萱
    」等人以「飛機」通訊軟體指示黃哲瑋，黃哲瑋遂於110年4
    月19日下午時許，與其不知情之女友謝佳琦，先一同駕駛車
    牌號碼000-0000號自用小客車南下，並入住設址高雄市○○區
    ○○路00號之「風車時尚汽車旅館」，後再於翌（20）日凌晨
    2時53分許，搭乘車牌號碼000- 0000號營業用小客車，前去
    設址高雄市○○區○○路000號之「統一超商德文門市」，領取
    其內裝有張雅雯前揭郵局之提款卡1張及密碼之包裹，得手
    後再依「萱萱」等人之指示，於同年月21日，至高雄六和夜
    市湯姆熊對面飯店，將收取之包裹交給自稱「盧明俊」之不
    詳詐欺集團成年男性成員。   
二、案經張雅雯訴由台南市政府警察局永康分局移由高雄市政府
    警察局鳳山分局報告臺灣彰化地方檢察署檢察官偵查起訴。
                 
    理  由
一、證據能力部分：
　　以下所引用具傳聞性質之證據，檢察官及上訴人即被告黃哲
    瑋（下稱被告)於原審同意具有證據能力，被告上訴本院時
    亦未於上訴狀內對上開證據能力表示爭執，檢察官未於本院
    辯論終結前聲明異議，被告於本院審理時經合法傳喚無正當
    理由未到庭，亦未於言詞辯論終結前具狀聲明異議，本院審
    酌上開證據資料作成時之情況，並無任何違法取證之不適當
    情形，且對於被告涉案之事實具有相當之關聯性，依刑事訴
    訟法第159 條之5之規定，認均具有證據能力。又本院下列
    所引用卷內之非供述證據，並無證據證明係公務員違背法定
    程序所取得，依同法第158 條之4 反面解釋，亦均得為證據
    。
二、認定犯罪事實所憑之證據及理由：
　　被告經合法傳喚未到庭，惟上開事實業據被告於偵查及原審
    審理時坦承不諱（偵9519卷第165至167頁，原審卷第69、79
    至81頁），核與證人即告訴人張雅雯於警詢中所述互核相符
    （見偵9519卷第59至63頁），且有被告監視器畫面比對照片
    、統一超商取貨資訊（偵9519卷第33頁）、汽車旅店錄影監
    視器翻拍照片（同上偵卷第35至41、51至55頁）、便利商店
    及路口監視器錄影監視器翻拍照片（同上偵卷第41至49頁）
    、7-11貨態查詢系統（同上偵卷第57頁）、郵政存簿儲金簿
    及內頁影本（同上偵卷第65至67頁）、告訴人張雅雯與詐欺
    集團成員LINE對話紀錄截圖（同上偵卷第69至79頁）、詐欺
    集團成員名稱小庭LINE主頁及名稱農農臉書主頁截圖（同上
    偵卷第81頁）、臺南市政府警察局永康分局復興派出所受理
    各類案件紀錄表、受理案件證明單（同上偵卷第85至87頁）
    在卷為佐。足認被告之任意性自白核與事實相符，事證明確
    ，其犯行堪以認定。
三、論罪：
　㈠核被告所為，係犯刑法第339條之4第1項第2款三人以上共　
  　同犯詐欺取財罪。　　　
　㈡按共同實施犯罪行為之人，在合同意思範圍以內，各自分擔
    犯罪行為之一部，相互利用他人之行為，以達其犯罪之目的
    者，即應對於全部所發生之結果，共同負責。又共同正犯之
    成立，祇須具有犯意之聯絡及行為之分擔，既不問犯罪動機
    起於何人，亦不必每一階段犯行，均須參與（最高法院28年
    度上字第3110號判例、34年度上字第862號判例參照）。查
    被告於本案雖僅依自稱「萱萱」之指示領取告訴人遭詐騙而
    寄出內含提款卡及密碼之包裹，再依提示交給自稱「盧明俊
    」之不詳詐欺集團成年男性成員取得，其縱未參與向告訴人
    施用詐術，惟被告與其餘詐欺集團成員彼此間均具有相互利
    用之共同犯意，並各自分擔部分犯罪行為，自應負共犯之責
    任。是被告與自稱「萱萱」、「盧明俊」及所屬詐欺集團其
    他成員間，有犯意聯絡及行為分擔，為共同正犯。
四、刑之加重減輕：
　　刑法第59條之酌量減輕，必於犯罪另有特殊之原因與環境等
    ，在客觀上足以引起一般同情，認為即予宣告法定低度刑期
    尤嫌過重者，始有其適用。查近年詐騙集團盛行，屢造成被
    害人鉅額損失，嚴重破壞社會治安，此為立法嚴懲之理由，
    被告參與本案詐欺集團負責收購人頭帳戶之取簿手工作，圖
    以詐取財物方式牟取不法利益，主觀可非難性高，危害社會
    秩序甚鉅，其犯罪情狀，客觀上難認有何足以引起一般同情
    而顯可憫恕，或科以最低度刑仍嫌過重之情形，並無情輕法
    重，顯可憫恕之情狀，無從依刑法第59條規定酌減其刑。
五、上訴駁回之理由：　　
  ㈠原審認被告本案罪證明確，適用上開實體法，並以行為人之
    責任為基礎，審酌被告正值青壯，不思依循正途獲取個人財
    產，明知利用人頭帳戶之詐欺取財犯罪在我國橫行多年，社
    會上屢見大量被害人遭各式詐欺手法騙取帳戶提款卡後作為
    人頭帳戶，再利用上開人頭帳戶犯案，竟加入以實施詐術為
    手段之本案詐欺集團擔任取簿手，夥同本案詐欺集團之其他
    成員，以佯稱替求職者申請薪資補助金以取得金融帳戶之提
    款卡等方式，詐騙告訴人，使告訴人陷於錯誤，以取得金融
    帳戶提款卡及密碼，對告訴人造成損害，應予非難；且被告
    雖未與告訴人達成和解，然係因告訴人表示並未有金錢上之
    損失，故不需要調解。另考量被告在本案之角色分工係擔任
    取簿手之角色，層級非高，且無證據於本案中業已取得酬勞
    ，及其自述高中肄業之教育智識程度，擔任物流隨車人員，
    月薪約新台幣4萬元左右，離婚，育有一女9歲，由前妻照顧
    ，目前有固定交往之女友，且女友已懷孕，現需扶養父親及
    女友，家庭經濟狀況勉持（見原審卷第82頁）等一切情狀，
    量處有期徒刑1年。並說明，被告於警詢及原審審理時均稱
    ：我領取本案提款卡並未抽取佣金，沒有拿到報酬等語（見
    偵9519卷第14頁，原審卷第81頁），遍查全卷亦無證據證明
    被告業已取得本案犯罪所得，依刑法第38條之1第1項前段、
    第3項之規定，不再為沒收追徵之諭知。核其認事用法均無
    違誤，量刑亦屬妥適，應予維持。
　㈡被告上訴意旨略以：其偵審始終坦承犯行、也願與告訴人和
    解，現有正當工作且妻懷有身孕，請求依刑法第59條酌減其
    刑並從輕量刑等語。被告並無刑法第59條之適用已如上述；
    另原審判決已依刑法第57條各款之情形，就其量刑詳為審酌
    並敘明理由，既未逾越法定刑度，復未濫用自由裁量之權限
    ，所為量刑核無不當或違法，且無輕重失衡之情形，不得遽
    指為違法。本院並衡酌被告本案所論處之加重詐欺犯行，最
    輕法定本刑為有期徒刑1 年，原審亦僅量處有期徒刑1年，
    已屬最低刑，不可能再為減輕。是被告以前揭情詞提起上訴
    ，並無理由，應予駁回。
六、被告經合法傳喚無正當理由不到庭，爰不待其陳述逕行判決
    。　　
據上論結，應依刑事訴訟法第368條、第371條，判決如主文。
本案經檢察官蔡奇曉提起公訴，檢察官謝名冠到庭執行職務。
中　　華　　民　　國　　111 　年　　6 　　月　　29　　日
        　　刑事第二庭    審判長法　官  何　志　通
　　　　　　　　　　　　　　    法　官  石  馨  文 
　　　　　　　　　　　　　　　  法　官  吳  進  發     
以上正本證明與原本無異。     
如不服本判決應於收受送達後二十日內向本院提出上訴書狀，其
未敘述上訴之理由者，並得於提起上訴後二十日內向本院補提理
由書（均須按他造當事人之人數附繕本）「切勿逕送上級法院」
。因疫情而遲誤不變期間，得向法院聲請回復原狀。         
　　　　　　　　　　　　 　　　 書記官  洪  宛  渝 
　　　　　　　　　　　　　　　　
中　　華　　民　　國　　111 　年　　6 　　月　　29　　日